【裁判字號】    97,交聲,899
【裁判日期】    970609
【裁判案由】    聲明異議
【裁判全文】
臺灣高雄地方法院交通事件裁定         97年度交聲字第899號
原處分機關  交通部公路總局高雄區監理所
異  議  人
即受處分人  乙○○
上列異議人因違反道路交通管理處罰條例案件，對於交通部公路
總局高雄區監理所中華民國97年5 月2 日所為之裁決處分（原處
分案號：高監自裁字第裁80-V00000000、80-V00000000號）聲明
異議，本院裁定如下：
    主  文
異議駁回。
    理  由
一、汽車駕駛人超車時，有在前行車之右側超車者，處新臺幣（
    下同）1,200 元以上，2,400 元以下罰鍰；又汽車駕駛人，
    駕駛汽車有違反本條例之行為，經交通勤務警察或依法令執
    行交通稽查任務人員制止時，不聽制止或拒絕停車接受稽查
    而逃逸者，除按各該條規定處罰外，處3,000 元以上，6,00
    0 元以下罰鍰，道路交通管理處罰條例第47條第3 款、第60
    條第1 項分別定有明文。又按「汽車駕駛人之行為有左列情
    形之一，當場不能或不宜攔截製單舉發者，得對汽車所有人
    逕行舉發處罰：... 四、不服指揮稽查而逃逸，或聞消防車
    、救護車、警備車、工程救險車之警號不立即避讓。」、「
    前項逕行舉發，應記明車輛牌照號碼、車型等可資辨明之資
    料，查明汽車所有人姓名或名稱、住址後，製單舉發處罰之
    。」道路交通管理處罰條例第7之2條第1項第1款、第4款、
    第4項亦規定甚明。又「本條例之處罰，受舉發違反道路交
    通管理事件之受處罰人，認為受舉發之違規行為應歸責他人
    者，應於舉發違反道路交通管理事件通知單應到案日期前，
    檢附相關證據及應歸責人相關證明文件，向處罰機關告知應
    歸責人，處罰機關應即另行通知應歸責人到案依法處理，逾
    期未依規定辦理者，依本條例各該違反條款規定處罰」，「
    依本條例規定逕行舉發或同時併處罰其他人之條件，推定受
    逕行舉發人或該其他人有過失」，同條例第85條第1項、第
    4 項亦有明文規定，足徵上開逕行舉發處罰之對象是「汽車
    所有人」而非「駕駛人」至明。再者，法條既規定逕行舉發
    違反道路交通管理事件，經汽車所有人依通知單之應到案日
    期前到案，並告知違規駕駛人姓名、身份證統一編號及住址
    者，處罰機關應即另行通知違規駕駛人到案依法處理，可見
    立法者已賦予汽車所有人舉證真正之違規駕駛人，而改由汽
    車駕駛人受罰之權利，藉以平衡汽車所有人可能非違規駕駛
    人之風險。
二、原處分意旨略以：本件異議人即受處分人乙○○所有車牌號
    碼E5- 9058號自用小客車，於民國96年7 月8 日下午2 時28
    分許，在屏東縣枋寮鄉台一線北上車道，竟經由慢車道由前
    行車右側超車，經員警甲○○攔停後竟拒絕停車接受稽查而
    逃逸，經甲○○記明車號並掣單舉發，並由原處分機關即交
    通部公路總局高雄區監理所於97年5月2日以受處分人違反道
    路交通管理處罰條例第47條第3 款、第60條第1 項分別裁處
    罰鍰1,200 、3,000 元。有交通部公路總局高雄區○○○
    ○○道路交通管理事件裁決書（高監自裁字第裁80-V000000
    00、80-V00000000號）、屏東縣警察局舉發道路交通管理事
    件通知單（屏警交字第V00000000 、V00000000 號）等件在
    卷可稽。
三、聲明異議意旨略以：96年7 月份時間，其在屏東市○○○道
    路工程作臨時工，並未曾到過枋寮鄉一帶，應是員警記錄有
    誤，且沒照片證明，爰請求撤銷對伊之處分云云。
四、經查：
（一）異議人即受處分人乙○○於97年5 月2 日收受上開裁決書
      後，於同日向原處分機關聲明異議，有送達證書及公路總
      局高雄區監理所收文戳在卷可查，足認其聲明異議於接到
      裁決書之翌日起20日內提出，程序上應屬適法，合先敘明
      。
（二）車牌號碼E5-9058 號自用小客車上開右側超車，拒絕停車
      接受稽查而逃逸等違規事實，業據證人即掣單舉發之員警
      甲○○於本院97年5 月26日調查時，以具結擔保其供述之
      真實性，並瞭解偽證罪責之心理處罰狀態下訊問之。而當
      時舉發情形，據證人甲○○證稱：當日其在枋寮鄉台一線
      北上車道執行交通疏導、稽查勤務，看到有一台白色、廠
      牌NISSAN、車款SENTRA，大約0000-0000C.C. ，沒有很新
      的車子轉到慢車道由右側超車後，又轉回快車道，其就在
      該車20公尺前吹哨，並揮指揮棒指著該車，命該車往旁邊
      停靠，但該車雖有減速，惟經過其面前後就轉到快車道逃
      逸，其就記下車號、車體顏色回去查證，當時其指著該車
      之正前方，該車應沒有誤認是攔停其他車輛之虞，而當時
      車子很多，車速不快，其很清楚的看到該車之車牌號碼等
      語明確（見本院96年9 月17日訊問筆錄第2 、3 頁），受
      處分人雖空言否認當日曾經過經過違規地點，惟證人除明
      確指認該違規車輛車牌號碼係為E5-9058 號無誤外，其對
      於該違規車輛之廠牌、顏色、車款、CC數、新舊等特徵，
      核與受處分人經隔離訊問後所述相符，堪認該車於上開時
      、地有前開違規行為之事實，甚為顯然，受處分人所辯，
      係屬卸責之詞，不足採信。
（三）又受處分人雖於本院傳訊時陳稱：違規當日並無將車輛借
      由他人使用，只是其不會開車，這輛車雖登記為伊所有，
      但平常都是其男友劉旭清駕車搭載伊上下班，當天開車的
      駕駛應為劉旭清無誤等語，此雖為證人劉旭清結證屬實，
      惟參諸首開道路交通管理處罰條例第7 之2 條規定，逕行
      舉發處罰之對象為「汽車所有人」而非「駕駛人」，再者
      ，該條例85條第1 項、第4 項既規定逕行舉發違反道路交
      通管理事件，經汽車所有人依通知單之應到案日期前到案
      ，並告知違規駕駛人姓名、身份證統一編號及住址者，處
      罰機關應即另行通知違規駕駛人到案依法處理，可見立法
      者已賦予汽車所有人舉證真正之違規駕駛人，而改由汽車
      駕駛人受罰之權利，藉以平衡汽車所有人可能非違規駕駛
      人之風險。查E5-9058 號自用小客車於上開時、地不服指
      揮稽查而逃逸，係屬於當場不能或不宜攔截製單舉發之情
      形，是以原處分機關依法得對「汽車所有人」逕行舉發處
      罰，於法尚無不合。而上開逕行舉發違規之交通事件，如
      汽車所有人未到案或到案後未能告知違規駕駛人者，處罰
      機關得逕行處罰汽車所有人之規定，係立法機關斟酌違規
      駕駛人之違法程度、採證過程中可能增加交通事故之風險
      ，及汽車所有人多為車輛之使用人，如對其科以適度之舉
      證責任，應無不妥。是受處分人雖非當日違規之駕駛人，
      然本案違規通知單由警依行政程式法相關規定辦理郵遞送
      達，被通知人（即汽車所有人：乙○○）並未依道路交通
      管理處罰條例第85條第1 項規定，於應到案日期（96年8
      月13日）前到案告知實際違規駕駛人之資料供高雄區監理
      所裁處，因此交通部公路總局高雄區○○○○道路交通管
      理處罰條例第9 條後段規定，逕行裁決處罰汽車所有人，
      並郵遞送達裁決書，於法並無不合。
（四）是車牌號碼E5-9058 號自用小客車，確有於上開時、地違
      反道右側超車，經攔停後竟拒絕停車接受稽查而逃逸之事
      實，已如前述，而該車所有人即受處分人未於道路交通管
      理處罰條例第85條第1 項規定之應到案日期前向處罰機關
      告知應歸責之行為人，亦應當負未能舉證之不利益，是原
      處分機關基此所為上開裁決，於法並無違誤。
六、綜上，原處分機關依違反道路交通管理處罰條例第47條第1
    項第3 款、第60條第1 項，違反道路交通管理事件統一裁罰
    基準及處理細則第2 條及違反道路交通管理事件統一裁罰基
    準表等規定，分別裁處受處分人罰鍰1,200 、3,000 元，即
    無違誤。受處分人猶執前詞，指摘原處分不當，為無理由，
    應予駁回。
據上論斷，應依道路交通案件處理辦法第19條，裁定如主文。
中    華    民    國    97    年    6     月    9    日
                  交通法庭    法  官  張琬如
以上正本證明與原本無異。
如不服本裁定，應於收受送達後5 日內向本院提出抗告狀。
中    華    民    國    97    年    6     月    9     日
                              書記官  劉甄庭


司法院資訊處製作；財團法人民間司法改革基金會備份。
